【裁判字號】    98,婚,478
【裁判日期】    990728
【裁判案由】    離婚
【裁判全文】
臺灣臺南地方法院家事判決               98年度婚字第478號
原      告  乙○○
被      告  甲○
上列當事人間請求離婚事件，經本院於民國99年7月14日言詞辯
論終結，判決如下：
    主      文
准原告與被告離婚。
訴訟費用新臺幣伍仟元由被告負擔。
    事實及理由
壹、程序方面：
一、按臺灣地區人民與大陸地區人民間之民事事件，除本條例另
    有規定外，適用臺灣地區之法律；判決離婚之事由，依臺灣
    地區之法律，臺灣地區與大陸地區人民關係條例第41條第1
    項、第52條第2項分別定有明文。查原告係臺灣人民，被告
    則為大陸人民，有原告所提戶籍謄本附卷可稽，則本件離婚
    事件自應適用我國法律，先此敘明。
二、又被告經合法通知，未於言詞辯論期日到場，核無民事訴訟
    法第386條所列各款情形，爰依原告聲請由其一造辯論而為
    判決。
貳、實體方面：
一、原告主張：本件被告與原告於民國92年11月14日在大陸地區
    福建省福州市登記結婚，並經大陸地區福建省福州市公證處
    於92年11月17日為公證，原告於93年3月間申請被告來台，
    兩造短暫同住相處後，因生活習慣及個性嚴重不合，無法維
    持婚姻生活，不到一個月，被告即搬離住所，北上至台灣友
    人處居住數月後，於未告知原告之情形下，搭機返回大陸，
    並於94年6月間向大陸地區福建省平潭縣人民法院提起離婚
    訴訟，原告於平潭縣法院寄來公文中之回執聯上載明同意離
    婚，但此後無判決回覆原告，原告寄信予平潭縣法院或被告
    ，均無消息，原告對此深感極大困擾及傷害，爰依民法第10
    52條第2項規定，請求准予判決離婚，並聲明：如主文所示
    。
二、得心證之理由：
  (一)查原告主張兩造於92年11月14日在大陸地區為結婚登記，婚
    姻關係現仍存續中之事實，此有原告所提戶籍謄本、經大陸
    地區福建省福州市公證處公證，且經財團法人海峽交流基金
    會證明之結婚公證書各1件附卷供參，復經本院向台南市北
    區戶政事務所調閱兩造結婚登記資料，由該所檢附兩造之結
    婚登記申請書、及大陸地區福建省福州市公證處公證，並由
    財團法人海峽交流基金會證明之結婚公證書供參，有台南市
    北區戶政事務所98年8月6日南市北戶字第0980004261號函在
    卷可按，此一事實自堪信為真實。
  (二)原告次主張被告婚後曾至台灣同住不到一個月，被告即搬離
    住所，北上至台灣友人處居住數月後，於未告知原告之情形
    下，搭機返回大陸，並於94年6月間向大陸地區福建省平潭
    縣人民法院提出離婚訴訟，但此後無消息等事實，此據原告
    提出平潭縣人民法院傳票1件為證，且經證人即原告之姊姊
    李陳玲美證述：「（兩造結婚多久？婚後有無同住？）很久
    了，婚後有同住，但沒有多久，我就沒有再看過被告，至於
    後來什麼原因沒有同住，我不清楚。（原告有無去找尋被告
    ？）有，但沒有找到。（被告出去後，有無與原告聯絡？）
    沒有。（被告在大陸是否有請求離婚？）是，我有聽說。」
    及證人即原告之弟弟陳維昌證以：「（兩造婚後有無同住？
    ）應該是有，不過期間不會很長，至於後來為何沒有同住，
    我不清楚。（兩造後來為何沒有同住？）這是他們夫妻的事
    情，我沒有在管。（兩造有無聯絡？）我有聽過原告在講電
    話，但沒有與被告聯絡上。（被告何時回去大陸？）好幾年
    了。（被告回大陸後，有無與原告聯絡？）據我媽媽說，被
    告好像有打電話過來，但我不確定那個人是不是被告，只是
    打電話的人，說話有大陸腔，不過，我聽我媽媽說，那個人
    好像是被告沒錯。」等語；再據本院調取被告之入出境資料
    所示，被告婚後於93年5月19日入境，嗣因被告非法工作，
    於94年1月14日強制出境，依「大陸地區人民進入臺灣地區
    許可辦法」第19條規定，內政部入出國及移民署得自被告出
    境之日起1年至3年，不予許可其申請來台，此有內政部入出
    國及移民署98年8月20日移署出停泰字第0980118921號函及
    所附之被告出入境資料在卷可按。綜上所述，原告所主張之
    事實，應堪以認定。
  (三)按婚姻乃一男一女之兩性結合，以組織家庭，共同生活為目
    的，故有足以破壞共同生活或難以維持共同生活之情事發生
    ，允宜許其離婚以消滅婚姻關係。74年6月3日修正公布之民
    法親屬編，就裁判離婚之原因，為應實際需要，參考各國立
    法例，增設民法第1052條第2項，明定有同條第1項以外重大
    事由，難以維持婚姻者，亦得請求離婚。是夫妻間發生足使
    婚姻難以維持之重大事由者，雖不符合該條第1項所列各款
    情形，亦無不准依該條第2項訴請離婚之理。而是否有難以
    維持婚姻之重大事由，應斟酌破壞夫妻共同生活之具體情事
    ，是否客觀上達於動搖夫妻之共同生活，致婚姻已生破綻而
    無回復之希望，且客觀上任何人倘處於同一境況，均將喪失
    維持婚姻意欲之程度判斷之，是若對家庭生活之美滿幸福有
    妨礙之情形，即得認其與此之所謂難以維持婚姻之重大事由
    相當，應允許其離婚以消滅婚姻關係。查兩造於92年11月14
    日結婚，被告婚後於93年5月19日來台與原告同住不足一個
    月，即北上至台灣友人處居住數月後，於94年1月14日被強
    制出境，迄未再來台，可見兩造結婚近七年，實際相處時間
    不足一個月，則在兩造長久分離之情形下，本即難以培養深
    厚之感情基礎。且被告來台同住未久，即離家非法工作，致
    遭查獲而強制出境，可見其與原告結婚，本意應在藉以尋找
    工作之機會，實則並無與原告共同生活之真意。再者，兩造
    長久分離，客觀上足以動搖本已脆弱之感情，更與結婚之目
    的在營夫妻共同永久生活為目的之本質有違，應堪認兩造婚
    姻之誠摯、互相扶持基礎已嚴重動搖，而有足以破壞共同生
    活或難以維持共同生活之情事發生，兩造之婚姻生活，已無
    其實，主觀上實難強求原告繼續維持此種空有其名之婚姻，
    客觀上亦難期任何人處於原告之情形，均能繼續忍受此種婚
    姻，且其事由乃源於被告因非法工作，遭強制出境所致，尚
    非可認應歸責於原告，加以被告前曾向大陸地區福建省平潭
    縣人民法院提起離婚訴訟，足認被告亦無維持婚姻之意願，
    從而原告依民法第1052條第2項規定訴請離婚，於法自無不
    合，應予准許。
三、據上論結：本件原告之訴為有理由，依民事訴訟法第385條
    第1項前段、第78條、第87條第1項，判決如主文。
中    華    民    國    99    年    7     月    28    日
                      家事法庭    法  官  林富郎
以上正本係照原本作成。
如對本判決上訴，須於收受判決正本送達後20日內向本院提出上
訴狀，並繳納上訴費及附具繕本。
中    華    民    國    99    年    7     月    28    日
                                  書記官  劉毓如

司法院資訊處製作；財團法人民間司法改革基金會備份。
